臺灣雲林地方法院交通事件裁定　　　　 99年度交聲字第223號
移送機關　　交通部公路總局嘉義區監理所雲林監理站
異　議　人
即受處分人　沈志謙
上列異議人因違反道路交通管理處罰條例案件，對於交通部公路
總局嘉義區監理所雲林監理站民國99年11月16日所為之裁決處分
（原處分案號：雲監裁字第裁72-KAK084281號），聲明異議，本
院裁定如下：
    主  文
異議駁回。
    理  由
一、原處分意旨略以：異議人即受處分人沈志謙駕駛車牌號碼67
    56-MA 號自小客車，於民國99年10月12日8 時8 分許，行經
    雲林縣斗六市○○路段外側車道，經雲林縣警察局交通警察
    隊員警舉發「駕車未繫安全帶、未帶駕照」之違規，依違反
    道路交通管理處罰條例第31條第1 項、第25條第3 款之規定
    ，處罰鍰新臺幣（下同）1,800 元。
二、聲明異議意旨略以：(一)異議人為警攔查之時間為99年10月12
    日7 時50分，而非同日8 時8 分，舉發通知單上之時間是編
    造而成；(二)異議人當時均行駛於外（慢）車道，並無雲林縣
    警察局99年10月25日雲警交字第0991302339號書函中所載變
    換車道駛入內車道之情形，且當時並無任何違規情形，而是
    行駛在慢車道上，未料1 台警車急駛於快車道，當時其心想
    是否車輛行駛過慢，於是輕踩油門加速到時速50公里，但警
    車卻加速行駛至其所駕駛之車輛左前方，強行將其所駕駛之
    車輛擠壓到路肩，其間警員有搖下車窗揮舞紅色旗桿示意其
    停車，停車後警員在其搖下車窗後，居然說：「怎麼看到警
    車才繫上安全帶？」此種情形讓完全沒有違規之異議人無法
    接受，在交出國民身分證配合詢問後，告訴警員：「你們要
    開什麼都好，但是我不會簽名。」警員丟下罰單揚長而去，
    此為事實之經過；(三)員警對於完全未有交通違規的車輛行駛
    中，豈可使用上開如此暴力並危險之方式，迫使異議人之車
    輛往路肩停放？此行為已嚴重危害到駕駛人的安全與權利；
    (四)員警表示異議人未隨身攜帶駕駛執照，但該項違規舉發是
    在異議人表示不服員警野蠻暴力取締後，員警方為該項舉發
    ，實際上異議人有隨身攜帶駕駛執照，在員警離開後異議人
    亦馬上拿出數位相機錄下隨身攜帶之駕駛執照，以證明員警
    胡亂開單，為此聲明異議，請求撤銷原處分云云。
三、道路交通安全規則第89條第1 項第5 款規定，行車前應注意
    駕駛人及前座乘客均應繫妥安全帶；又汽車行駛於道路上，
    其汽車駕駛人及前座乘客安全帶之帶扣應確實緊扣，安全帶
    無扭曲或反轉，鬆緊度保持適宜，腰部安全帶置於腰部以下
    ，肩部安全帶固定位置應依個人調整，避免安全帶纏繞經過
    頸部，且應置手臂上端以上，汽車駕駛人及前座乘客繫安全
    帶實施及宣導辦法第3 條第1 項第3 款復有明定。再汽車行
    駛於道路上，其汽車駕駛人或前座乘客未繫安全帶者，處駕
    駛人1,500 元罰鍰，道路交通管理處罰條例第31條第1 項亦
    定有明文。另汽車駕駛人，駕駛汽車未隨身攜帶駕駛執照者
    ，處300 元以上600 元以下罰鍰，同條例第25條第3 款亦定
    有明文。
四、經查：
    (一)異議人於99年10月12日8 時8 分以前，駕駛車牌號碼6756
      -MA 號自小客車，行經雲林縣斗六市○○路段之事實，為
      異議人所是認，並經證人即舉發本件違規事實之雲林縣警
      察局交通警察隊員警吳東茂、林秉宏到庭證述明確，此部
      分事實洵堪認定。
    (二)違反道路交通管理事件統一裁罰基準及處理細則第11條第
      1 項第1 款規定：「行為人有本條例（指道路交通管理處
      罰條例）之情形，經當場舉發者，應填記駕駛人或行為人
      姓名、性別、出生年月日、地址、身分證統一編號及車主
      姓名、地址、車牌號碼、車輛種類。被查獲之駕駛人或行
      為人為受處分人時，應於填記通知單後將通知聯交付該駕
      駛人或行為人簽名或蓋章收受之；拒絕簽章者，仍應將通
      知聯交付該駕駛人或行為人收受，並記明其事由及交付之
      時間；拒絕收受者，應告知其應到案時間及處所，並記明
      事由與告知事項，視為已收受。」查本件異議人經警當場
      攔停舉發後，拒絕收受舉發通知單等情，業經證人吳東茂
      證述在卷（本院卷第33頁反面），復有雲林縣警察局雲警
      交字第KAK084281 號舉發違反道路交通管理事件通知單1
      紙附卷可按（本院卷第11頁），查證人吳東茂於異議人拒
      絕簽收舉發通知單後，即於舉發通知單之收受通知聯者簽
      章欄上載明「拒簽」，通知單上並記明事由，並當場告知
      其應到案時間及處所，亦有上開舉發通知單1 紙及證人吳
      東茂100 年1 月4 日當庭提出之「稽查錄影光碟」勘驗筆
      錄1 份附卷可按。是依前開規定，應視為異議人已收受，
      而無庸再另行寄發舉發通知單。
    (三)詰之證人吳東茂到庭結證：當時伊與林秉宏及1 名替代役
      男執行交通整理取締違規勤務；由林秉宏開車，伊坐副駕
      駛座，替代役男坐後座；警車及異議人之車輛均行駛於慢
      車道，警車在異議人車輛後方就有看到異議人未繫安全帶
      ，看到要確定，就切到內車道45度角度看更清楚，再攔車
      ，由伊開警示燈，替代役男自警車右後車窗搖紅旗，但異
      議人未停車，警車再跟上去；第2 次換伊搖紅旗，異議人
      方停車。下車後請異議人出示證件，異議人說只有帶國民
      身分證，並未攜帶駕駛執照及行車照執等語（本院卷第32
      頁正面至第33頁反面），核與證人林秉宏證稱：當時由伊
      與吳東茂及1 名替代役男執行勤務，由伊駕駛，吳東茂坐
      副駕駛座，替代役男坐後座；發現違規是在異議人車輛後
      方，要攔停時是在左側，即內側車道；異議人車子一直開
      在外側車道；攔停後看到異議人並未繫安全帶；請異議人
      出示證件，異議人回答未帶駕照，有出示國民身分證等語
      符（本院卷第34頁正面至第35正面）。查證人吳東茂、林
      秉宏與異議人素昧平生，並無嫌隙，係依法執行勤務之公
      務員，當無設詞誣陷異議人致己身負偽證重罪之必要，且
      證人所證本件查獲經過事實，具體明確，佐以當時執行勤
      務之人非僅1 人，證人吳東茂及林秉宏均證稱有看見異議
      人未繫安全帶，堪認應無誤判違規事實之虞，其證詞應可
      採信，本院既查無證據足資證明員警有捏造事實違法取締
      之情事，則執勤警員本其維護交通秩序、安全職責所為之
      舉發，自應受到合法、正確之推定，渠等之證言自堪採信
      。
    (四)異議人雖質疑雲林縣警察局99年10月25日雲警交字第0991
      302339號書函中提及異議人當時有駛入內車道之情形，且
      舉發通知單上違規之時間為當日8 時8 分，均與事實不符
      云云，惟查異議人為警舉發之違規為「汽車駕駛未繫安全
      帶、駕駛汽車未隨身攜帶駕駛執照」2 者，並未就「不服
      指揮稽查而逃逸」部分舉發，且異議人亦坦承於99年10月
      12日7 時50分許有駕駛上開車輛經過雲林縣斗六市○○路
      段為警攔查之情形（本院卷第4 頁正面），則上開部分對
      本件違規舉發均無影響，自不得據此認證人吳東茂、林秉
      宏上開證詞不足採信。
    (五)又異議人雖辯稱：伊有帶駕駛執照，員警竟表示伊未帶駕
      駛執照云云。惟查汽車駕駛人於駕駛車輛時應隨身攜帶駕
      駛執照，此為道路交通管理處罰條例第25條第3 款所課予
      汽車駕駛人之行政上義務。而執勤員警於執行交通稽查時
      要求出示汽車駕駛執照以供查稽，受稽查人即應提出可供
      即時查驗之汽車駕駛執照，證明其係經公路監理機關許可
      駕駛汽車，以利執勤員警執行交通管理，若受稽查人未出
      示汽車駕駛執照交由執勤員警查驗，則執勤員警自難以執
      行查稽工作，易言之，所謂「駕駛汽車應隨身攜帶駕駛執
      照者」，應包含駕駛人於接受執勤員警之稽查時，應將其
      隨身攜帶之駕駛執照「交付」員警查驗，如此始符合道路
      交通管理處罰條例第25條第3 款規定之立法原意。本件異
      議人於本院100 年1 月4 日訊問時，供稱當時認為並未違
      規，為何遭警攔查，因此認為只出示國民身分證即可，並
      未出示駕駛執照等語（本院卷第35頁反面），則依上開之
      說明，非可謂異議人已遵守法律所課予汽車駕駛人駕駛汽
      車時，應隨身攜帶駕駛執照之行政上義務，是異議人之該
      等行為自應論以未隨身攜帶駕駛執照之規定處罰。
五、綜上所述，異議人前開之違規行為均堪認定，其駕駛汽車未
    繫安全帶，且未隨身攜帶駕駛執照之行為明確，業已該當於
    道路交通管理處罰條例第31條第1 項及第25條第3 款所規定
    之處罰要件，原處分機關據以裁罰，並無違法不當之情事，
    自應維持。是本件聲明異議為無理由，應予駁回。
據上論斷，應依道路交通管理處罰條例第87條第2 項，道路交通
事件處理辦法第18條，裁定如主文。
中    華    民    國   100    年    1     月    31    日
                  交通法庭    法  官  陳美利
以上正本證明與原本無異。
如不服本裁定，應於裁定送達後5 日內向本院提出抗告狀（須附
繕本）。
                              書記官  王秀如
中    華    民    國   100    年    1     月    31    日